【裁判字號】    95,交聲更,24
【裁判日期】    950731
【裁判案由】    交管條例聲異
【裁判全文】
臺灣板橋地方法院交通事件裁定        95年度交聲更字第24號
原處分機關  交通部公路總局臺北區監理所
異  議  人
即受處分人  甲○○
上列異議人因違反道路交通管理處罰條例案件，對於交通部公路
總局臺北區監理所於中華民國95年2 月14日所為之處分（原處分
案號：北監自裁字第裁40-Z00000000號）聲明異議，本院於95年
4 月28日以95年度交聲字第382 號裁定後，原處分機關不服提起
抗告，經臺灣高等法院於95年6 月12日以95年度交抗字第447 號
裁定將原裁定撤銷，發回本院，本院更為裁定如下：
    主  文
原處分撤銷。
甲○○汽車駕駛人，駕駛執照吊扣期間駕車者，處新臺幣玖仟元
，並吊銷駕駛執照，壹年內不得考領駕駛執照。
    理  由
一、原處分意旨略以：異議人即受處分人甲○○明知其駕駛執照
    業經依法吊扣3 月（吊扣期間自民國94年7 月4 日起至94年
    10月3 日止），不得駕駛汽車，竟於前開吊扣期間之94年10
    月1 日2 時20分許，駕駛車號DN-1083 號自用小客車，行經
    國道3 號高速公路南下342 公里處，有「駕駛執照吊扣期間
    駕車」之違規行為，為警當場攔停掣單舉發（內政部警政署
    國道公路警察局94年10月1 日公警局交字第Z00000000 號舉
    發違反道路交通處理事件通知單，下稱舉發通知單），並經
    原處分機關於95月2 月14日以北監自裁字第裁40-Z00000000
    號違反道路交通管理事件裁決書依裁處時之道路交通管理處
    罰條例第21條第1 項第7 款規定，裁處罰鍰新臺幣（下同）
    9,000 元，並吊銷其駕駛執照1 年。
二、異議意旨略以：伊遭警察攔檢舉發違規時，固係於駕駛執照
    吊扣期間，惟伊當時另持有軍用駕駛執照，應屬「持用軍用
    駕駛執照，駕駛非軍用車」，自應依道路交通管理處罰條例
    第22條第1 項第3 款規定處分。是本件屬法條競合關係，即
    同一違規事實，同時有2 法條規定相競合，應擇一最符合事
    實之法規適用，為此聲明異議，請求撤銷原處分云云。
三、按道路交通管理處罰條例所規定之罰鍰、吊銷駕駛執照之裁
    罰，依94年2 月5 日公布，自95年2 月5 日施行之政罰法第
    1 條、第2 條規定，係屬行政罰，而非刑罰。次按行政罰法
    第1 條、第5 條分別規定：「違反行政法上義務而受罰鍰、
    沒入或其他種類行政罰之處罰時，適用本法。但其他法律有
    特別規定者，從其規定」、「行為後法律或自治條例有變更
    者，適用行政機關最初裁處時之法律或自治條例。但裁處前
    之法律或自治條例有利於受處罰者，適用最有利於受處罰者
    之規定」，而道路交通管理處罰條例本身並未設有法律變更
    比較之規定，依該條例所屬之行政罰之性質，自應適用前開
    行政罰法第5 條有關法律變更比較之規定，而該條所規定之
    新舊法比較，係以行為時及行政機關最初裁處時之法律有變
    更為前提。查本件異議人違規之行為時係「94年10月1 日」
    ，而原處分機關之裁處時為「95年2 月14日」，參以道路交
    通管理處罰條例第21條、第67條係於94年12月28日修正公布
    ，自「95年7 月1 日」施行，另同條例第68條係於94年12月
    14日修正公布，自「95年3 月1 日」施行，可知異議人上開
    違規行為時及原處分機關裁處時，均係於新法施行前所為，
    本件自無比較新舊法之問題，而應適用原處分機關裁處時之
    法律之道路交通管理處罰條例論處，合先敘明。
四、按汽車駕駛人，駕駛執照吊扣期間駕車者，處新臺幣6,000
    元以上12,000元以下罰鍰，並吊銷其駕駛執照，裁處時即修
    正前道路交通管理處罰條例第21條第1 項第7 款、同條第4
    項後段定有明文。次按汽車駕駛人，曾依上開規定吊銷駕駛
    執照者，1 年內不得考領駕駛執照，同條例第67條第3 項定
    有明文。
五、經查：
  (一)異議人甲○○前因違反道路交通管理處罰條例案件，經執行
    吊扣駕駛執照3 個月，吊扣期間自94年7 月4 日起至94年10
    月3 日止，惟其於吊扣期間之94年10月1 日2 時20分許，駕
    駛車號DN-1083 號自用小客車，行經國道3 號高速公路南下
    342 公里處，有「駕駛執照吊扣期間駕車」之違規行為，為
    警當場攔停掣單舉發之事實，為異議人所自承在卷（見原審
    卷第3 頁），並有舉發通知單1 紙在卷可稽（見原審卷第12
    頁），是異議人確有於駕駛執照吊扣期間駕車之違規事實，
    應堪認定。
  (二)異議人雖辯以：伊當時另持有軍用車駕駛執照，而駕駛非軍
    用車，應改依同條例第2 條第1 項第3 款規定處分云云。惟
    按汽車駕駛人，因違反道路交通管理處罰條例及道路交通安
    全規則之規定，受吊扣或吊銷駕駛執照處分時，吊扣或吊銷
    其持有各級車類之駕駛執照，94年12月14日修正前之該條例
    第68條定有明文。又吊扣駕駛執照之目的並非僅為處罰違反
    道路交通管理事件之行為人而已，尚有以暫時禁止行為人於
    道路上駕駛，以免其短期內再犯之用意，此亦為上開條文之
    立法目的，是受處分人如經裁處吊扣駕駛執照，其所領有之
    各類駕駛執照，均應依法予以吊扣無誤。再按道路交通安全
    規則第53條雖就汽車駕駛執照區分為小型車、大貨車、大客
    車、聯結車、輕型機車及重型機車駕駛執照等，並於小型車
    以上駕駛執照再區分普通及職業部分，惟其係為應我國車輛
    分類所為之區分，各類駕駛執照應考資格雖有不同之經歷需
    求，但其考驗及格，獲准駕車行駛道路之權利則為一致，亦
    即經處吊扣或吊銷駕駛執照處分時，均無可持其他等級車種
    駕照再行駕車行駛於道路之權利。又有關違反前述道路交通
    管理處罰條例相關規定，致須接受吊扣或吊銷駕駛執照處分
    者，意謂其違規行為對道路交通秩序之維持及道路交通安全
    已生較大之影響，故該條例第68條規定，吊扣或吊銷其持有
    各級車類之駕駛執照，以限制其繼續駕車行駛道路之權利，
    其係屬駕駛行為之限制，並不因所持駕駛執照種類不同而有
    所差異。從而，本件異議人之（民用）駕駛執照係經吊扣，
    並非未持有駕駛執照，則其繼續駕車行駛道路之權利即受限
    制，在此吊扣駕駛執照期間內，即不得持各級駕駛執照駕車
    行駛，其理自明。是駕駛人在吊扣期間駕車行駛，自應依法
    吊銷其持有各級車輛之駕駛執照。至裁罰時之道路交通管理
    罰條例第22條第1 項第3 款所謂「持軍用車駕駛執照，駕駛
    非軍用車者」，係指駕駛人雖持有軍用車駕駛執照，然未持
    有民用駕駛執照，而駕駛非軍用車之情形，此與本件異議人
    係持有民用駕駛執照，惟遭吊扣中之情形，顯然不符，是異
    議人固持有軍用車駕駛執照，亦無從解免其在民用駕駛執照
    吊扣期間，駕駛民用車輛之違規責任。況本件縱如異議人所
    言，屬於法規競合關係（即該條例第21條第1 項第7 款、第
    22條第1 項第3 款），亦應從重論以該條例第21條第1 項第
    7 款處斷，而非從輕適用法條，始符法規競合之法理，是異
    議人上開所辯，顯屬誤解法律，並無可採。
  (三)從而，異議人確有於前述時、地，於「駕駛執照吊扣期間駕
    車」之違規行為，應可認定。
六、惟按汽車駕駛人違反道路交通管理處罰條例第21條第1 項第
    7 款規定者，除裁處罰鍰外，並吊銷其駕駛執照，且1 年內
    不得考領駕駛執照，同條例第21條第4 項後段、第67條第3
    項分別定有明文。原處分機關對於異議人前揭違規情形，係
    引用同條例第21條第1 項第7 款規定，裁處「罰鍰9,000 元
    ，並吊銷其駕駛執照1 年」，漏未引用該條例第21條第4 項
    後段、第67條第3 項之規定，且誤將前開2 條所規定之「吊
    銷駕駛執照」及「不得考領駕駛執照1 年」之處分，自行略
    稱為「吊銷駕駛執照1 年」，尚有未當。從而，異議人之異
    議雖無理由，然原處分既有前揭瑕疵而無可維持，即應由本
    院撤銷原處分，自為裁罰如主文所示，以期適法。
據上論斷，應依道路交通管理處罰條例第87條第2 項，道路交通
案件處理辦法第20條，裁定如主文。
中    華    民    國    95    年    7     月    31    日
                  交通法庭    法  官  鄧雅心
以上正本證明與原本無異。
如不服本裁定，應於送達後5 日內，向本院提出抗告狀。
                              書記官  王小芬
中    華    民    國    95    年    7     月    31    日


司法院資訊處製作；財團法人民間司法改革基金會備份。
